臺灣橋頭地方法院民事判決
111年度橋小字第41號
原      告  陳玫滋  

被      告  陳英輝  


上列被告因詐欺等案件，經原告提起刑事附帶民事訴訟請求損害
賠償（本院111年度審附民字第219 號），本院刑事庭裁定移送
前來，本院於民國111年2月24日言詞辯論終結，判決如下：
    主  文
被告應給付原告新臺幣25,000元，及自民國110年8月17日起至清
償日止，按週年利率百分之5計算之利息。
原告其餘之訴駁回。
本判決第一項得假執行，但被告以新臺幣25,000元為原告供擔保
後，得免假執行。
原告其餘假執行之聲請駁回。 
    事實及理由
一、被告因案在監，然業經本院合法通知，同意放棄到庭應訊而
    未於言詞辯論期日到場，核無民事訴訟法第386 條各款所列
    情形，爰依原告聲請，由其一造辯論而為判決。
    集團，擔任取款車手、交付詐騙贓款予上手之工作。嗣被告
二、原告主張：被告於民國109 年11月26、27日，透過應徵工作
    認識某真實姓名年籍不詳、自稱「陳先生」之成年人，進而
    加入「陳先生」及其他真實姓名年籍不詳之成年人所組成之
    不詳詐欺所屬之詐欺集團於109年12月8日16時許前某時，在
    臉書網頁刊登販賣Iphone12 Pro 之不實訊息，並留下LINE 
    ID「euyy9」之聯絡方式，經原告瀏覽該網頁進而與之聯絡
    交易手機事宜，致原告信以為真而陷於錯誤後，依不詳集團
    成員之指示，分別於同日16時46分至16時48分許，將貨款10
    ,000元、10,000元、5,000元，共25,000元匯至集團成員指
    定之溪湖郵局帳號00000000000000號帳戶內。被告先依「陳
    先生」之指示，前往位於高雄市仁武區鳳仁路與水管路附近
    之某公園某處，拿取上開溪湖郵局帳戶及臺銀帳戶之提款卡
    ( 含密碼) ，再持上開2 個金融帳戶之提款卡分別於同日下
    午16時57分至58分許，在高雄市○○區○○巷00號之全家超商仁
    德店，分別提領20,000元、5,000元，被告則先扣除其所獲
    得提領詐騙贓款金額之0.025 作為報酬後，再依「陳先生」
    之指示，將上開2 個金融帳戶之提款卡及其所提領剩餘詐騙
    贓款放置在其原先拿取上開提款卡之地點後，而將詐騙贓款
    上繳該不詳詐欺集團成年成員，以形成金流斷點而掩飾或隱
    匿該等詐騙犯罪所得之去向、所在。又原告因此案件纏身，
    身心俱疲，受有精神上損害10,000元，爰依侵權行為之法律
    關係提起本訴等語，並聲明：被告應給付原告35,000元，及
    自起訴狀繕本送達翌日起至清償日止，按週年利率5％計算之
    利息。
三、被告未於言詞辯論期日到場，亦未提出書狀做任何聲明或陳
    述。
四、本院得心證之理由
  ㈠按因故意或過失，不法侵害他人之權利者，負損害賠償責任
    ；故意以背於善良風俗之方法，加損害於他人者亦同；違反
    保護他人之法律，致生損害於他人者，負賠償責任，但能證
    明其行為無過失者，不在此限，民法第184 條定有明文。經
    查，原告主張於109年12月8日16時46分至48分許遭詐騙而匯
    出25 ,000元至上開郵局帳戶之事實，有與其所述相符之銀
    行轉帳資料為證（附民卷第13頁），而被告於本院刑事庭審
    理時亦坦承不諱，並經本院以110 年度審金訴字第132、149
    、160 號刑事判決以被告犯加重詐欺罪，判處有期徒刑1 年
    3 月等情，亦有上揭刑事判決及本院110 年度審金訴字第13
    2、149、160號刑事案件電子卷證附卷可稽，且被告經合法
    通知，未於言詞辯論期日到場爭執，亦未提出任何書狀答辯
    以供本院斟酌，是本院依前開證據調查結果，堪認原告主張
    為真實。
　㈡按「因故意或過失，不法侵害他人之權利者，負損害賠償責
    任。」、「數人共同不法侵害他人之權利者，連帶負損害賠
    償責任。不能知其中孰為加害人者亦同。」民法第184 條第
    1 項前段、第185 條分別定有明文。前揭詐騙集團成員以上
    述詐欺行為使原告匯款，致原告受有損害，核屬故意不法侵
    害原告之財產權，被告並參與提款行為，自屬共同詐欺取財
    行為揆諸前揭規定，被告應與前揭詐騙集團成員負連帶損害
    賠償責任，自不待言。
  ㈢原告因受詐欺集團成員詐騙而匯款25,000元，則原告依侵權
    行為法律關係，請求被告給付25,000元，自應准許。另原告
    請求精神慰撫金10,000 元之損害，並未具體表明被告係侵
    害原告依民法第195 條第1 項所列舉之何等人格權或有不法
    侵害原告其他人格法益且情節重大情形，自難遽認原告確受
    有何非財產上之損害。況且，人格權之侵害，以法律有特別
    規定者為限，得請求損害賠償或慰撫金，為民法第18條第2 
    項所明定，稽其意旨在限制人格權之侵害得請求慰撫金者，
    避免過於浮濫，故以法律有特別規定者始得請求，民法第19
    5 條第1 項即第18條第2 項所指之特別規定，是在民法第19
    5 條第1 項之範圍，不宜過於寬廣。而所謂自由，乃法律上
    之抽象概念，其範圍可從身體活動之自由，推至精神活動之
    自由，甚至擴及宗教自由、言論自由或投票自由等，在身體
    活動自由部分，概念明確，精神活動自由及其他自由之範圍
    難以界定，是否均應涵括在自由權範圍內予以保護，尚值深
    思。原告縱因遭詐欺集團成員詐騙致其精神活動自由層面受
    有若干程度之影響，然是否已達前揭法文所定情節重大之程
    度，尚乏具體明確之證據以資為憑，是本院認原告主張被告
    應賠償精神慰撫金10,000 元之請求，洵無所據，難以允准
    。
五、綜上所述，原告依侵權行為之法律關係，請求被告給付25,0
    00元，及自起訴狀繕本送達翌日即110年8月17日（附民卷第
    17頁）起至清償日止，按週年利率5％計算之利息，為有理由
    ，應予准許。逾此範圍之請求則無理由，應予駁回。
六、本件原告勝訴部分係適用小額訴訟程序所為被告敗訴之判決
    ，依民事訴訟法第436 條之20之規定，應依職權就原告勝訴
    部分宣告假執行。並依同法第392 條第2 項規定，依職權為
    被告預供擔保後，得免為假執行之宣告（原告雖聲明願供擔
    保請准假執行，但此僅在促請注意，毋庸為准駁之諭知）。
    至原告敗訴部分，其假執行之聲請無所附麗，應予駁回。 
七、本件原告就受詐騙匯款金額及非財產上損害等損失，提起刑
    事附帶民事訴訟，而由本院刑事庭依刑事訴訟法第504條  
    第1 項規定，裁定移送前來，依同條第2 項規定免繳納裁判
    費，附此敘明。　　
中　　華　　民　　國　　111 　年　　3 　　月　　11　　日
                  橋頭簡易庭  法  官 郭育秀
以上正本係照原本作成。
民事訴訟法第436 條之24第2 項：對於本判決之上訴，非以違背
法令為理由，不得為之。
如對本判決上訴，須於判決送達後20日內向本院提出上訴狀，並
須表明原判決所違背之法令及其具體內容與依訴訟資料可認為原
判決有違背法令之理由。
中　　華　　民　　國　　111 　年　　3 　　月　　11　　日
                              書記官 塗蕙如